---
title: "retail_report"
author: "kk"
date: '`r Sys.Date()`'
output:
  html_notebook: 
    toc: yes
  html_document:
    toc: true
    toc_float:
      collapsed: true
      smooth_scroll: true
runtime: shiny
---

```{r setup, include=FALSE}
knitr::opts_chunk$set(echo = F, fig.align = 'center', warning = F)

here::here()
library(rlang)
library(tidyverse)
library(shiny)
library(plotly)
library(data.table)
library(corrr)
library(corrplot)
library(prophet)
library(forecast)
library(feasts)
library(tsibble)
library(fable)
library(ggbiplot)
library(FactoMineR)
library(factoextra)
library(janitor)
library(explore)
library(DT)

set.seed(126)

ggplot2::theme_set(theme_light() + 
                     theme(legend.position = "none") + 
                     theme(axis.title.x=element_text(colour="darkblue", size=10)) +
                     theme(axis.title.y=element_text(colour="darkblue", size=10)) +
                     theme(axis.text.x = element_text(angle=90, hjust=1, vjust=.5))
)

options(DT.options = list(
  pageLength = 12, 
  scroller = TRUE, 
  scrollY = TRUE,
  scrollX = TRUE,
  language = list(search = 'Search:'),
  search = list(regex = TRUE, caseInsensitive = FALSE))
)

DT_func <- function(.x, ...){
  datatable(.x, class = 'cell-border stripe', rownames = F, filter = "top" ) %>% 
    formatStyle(columns = c(1:ncol(.$x$data)), fontSize = '10px')
}

df_numerification <- function(.df, q){
  df <- .df
  df <- df %>% mutate_if(is.character, ~as.numeric(eval(!!q)) )
  return(df)
}
```

## Pradiniai duomenys

Duomenų valymas, paruošimas tolimesniems skaičiavimams/analizei, ir dėmenų analizė. Duomenų pagrindiniai parametrai po duplikuotų įrašų, įrašų su 0iniais kiekiais ir sumomis, pakeitus kintamųjų pavadinimus tolimesniam procesingui:

```{r data.01}

duomenys <- readRDS("data/duomenys.rds")
duomenys_ <- janitor::clean_names(dat = duomenys, case = "snake") %>% 
  dplyr::select(-c("number_of_records", "id", "receipt_id")) %>% 
  dplyr::mutate(account_id = replace_na(account_id, -1),
                suma = as.numeric(str_replace(suma, "\\," , "\\.")),
                receipt_date = lubridate::ymd(receipt_date)) %>% 
  dplyr::filter(kiekis > 0, suma > 0)

duomenys_ %>% skimr::skim() %>% print()

rm(duomenys)

duomenys_eda <- df_numerification(duomenys_, expr(str_extract(., "\\d+$")) ) %>% 
  dplyr::mutate(receipt_month = as.integer(lubridate::month(receipt_date))) %>% select(-receipt_date)

```

Patikrinam ar ProduktoId yra unikalus Brande; kiek iš viso Brando-Produkto samplų:

**!!Paieškoje veikia ir regexp sintaksė!!**

```{r data.02}
duomenys_ %>% 
  dplyr::count(brand, product, sort = T, name = "n_brand-product_sampl") %>% 
  dplyr::add_count(product, sort = T, name = "n_prod_unique") %>% 
  DT_func()

```


## EDA

Detalioji duomenų analizės grafikai - skirstiniai, QQ grafikai, koreliacijos, PCA [Principle Component Analysis] detalioms kintamųjų priklausomybėms nustatyti:

```{r EDA.00}
df <- duomenys_eda %>%
  dplyr::group_by(brand, product, receipt_month) %>%
  dplyr::summarise(total_suma = sum(suma),
                   total_kiekis = sum(kiekis)) %>%
  dplyr::arrange(desc(total_suma), desc(total_kiekis))

df.class <- map_chr(df$brand, function(x) {
  ifelse(x %/% 10 == 0, str_c("brand0", x), str_c("brand", x)) } )
pca_duomenys_ <- prcomp(df, scale. = T)
ggbiplot(pca_duomenys_, obs.scale = 1, var.scale = 1,
         groups = df.class, ellipse = T, circle = T) +
  ggplot2::scale_colour_viridis_d() +
  #scale_color_discrete(name = '') +
  ggplot2::theme(legend.direction = 'horizontal', legend.position = 'top')

```
Matyti, kad grupės Suma-Kiekis, Brand-Produktas tarpusavyje koreliuoja. Ši informacija bus naudinga atliekant klasteriavimą toliau.

### Brand-Product analizės

1. apyvarta pagal **brandą-produktą** visam laikotarpiui:
*suminiai skaičiai pateikti mažėjančia tvarka.*
```{r EDA.01}
duomenys_ %>% 
  dplyr::group_by(brand, product) %>% 
  dplyr::summarise(total_suma = sum(suma),
                   total_kiekis = sum(kiekis)) %>% 
  dplyr::arrange(desc(total_suma), desc(total_kiekis)) -> duomenys_grp_product

DT_func(duomenys_grp_product)

low_brands <- tail(duomenys_grp_product, 12) %>% pull(brand) %>% unique() %>% sort()
low_products <- tail(duomenys_grp_product, 12) %>% pull(product) %>% unique() %>% sort()

```
Iš čia matyti, kad Brandai: `r cat(low_brands)` ir jų Produktai: `r cat(low_products)`  yra mažiausiai apyvartūs. 

2. apyvarta pagal **parduotuvę-brandą_produktą**:
```{r EDA.02}
duomenys_ %>% 
  dplyr::group_by(store, brand, product) %>% 
  dplyr::summarise(total_suma = sum(suma),
                   total_kiekis = sum(kiekis)) %>% 
  dplyr::arrange(desc(total_suma), desc(total_kiekis)) -> duomenys_grp_store 

df <- data.table::dcast(setDT(duomenys_grp_store),  store ~ brand+product, value.var = "total_suma")  %>% 
  dplyr::arrange_if(is.numeric, desc)

DT_func(df)

```

Iš čia matyti, kiekvienos parduotuvės Brand-Product apyvarta visam laikotarpiui. Interaktyviai galima nustatyti mažiausios apyvartos parduotuves kiekvienam produktui.

Analizė pagal parduotuves, pasirinkus mažiausiai apyvarčius `r length(low_products)` Produktus:
```{r EDA.02a}
df %>% 
  dplyr::select(store, matches(str_c(low_products, collapse = "|"))) %>% 
  dplyr::mutate(sumrow = rowSums(.[,-1],na.rm = T)) %>% 
  dplyr::arrange(desc(sumrow)) -> df

DT_func(df)

```

3. informacija apie **brandą-produktą-unikalių_vartotojų_skaičių**:
```{r EDA.03, echo=T}
duomenys_ %>% 
  dplyr::select(account_id, brand, product) %>% 
  dplyr::distinct() %>% 
  dplyr::group_by(brand, product) %>% 
  dplyr::summarise(n_uniq_account = n()) %>% 
  dplyr::arrange(desc(n_uniq_account)) -> duomenys_grp_account

DT_func(duomenys_grp_account)

# duomenys_ %>% 
#   dplyr::group_by(brand, product, account_id) %>% 
#   dplyr::summarise(n_purchases = n(),
#                    total_suma = sum(suma),
#                    total_kiekis = sum(kiekis)) %>% 
#   dplyr::arrange(desc(n_purchases)) -> df

```
Brand-Product-Unikalus_vart_skaičius:

```{r EDA.03a}
duomenys_grp_product_account <- duomenys_grp_product %>% 
  dplyr::left_join(duomenys_grp_account, by = c("brand", "product"))

DT_func(duomenys_grp_product_account)

```


## Klasteriavimas

Naudoju agreguotus duomenis `duomenys_grp_store` [duomenys grupuoti pagal brandą-produktą-parduotuvę]:
```{r}
duomenys_grp_store
```

Dinaminė aplikacija klasteriams apskaičiuoti ir pavaizduoti pagal K-Means algoritmą.

```{r clustering_app}
df <- df_numerification(.df= duomenys_grp_store, q = expr(str_extract(., "\\d+$")) )
app_kmeans_cluster <-  function(dataset) {
  vars = names(dataset)
  shinyApp(
    ui <- fluidPage(
      fluidRow(style = "padding-bottom: 20px;",
               column(4, selectInput('xcol', 'X: ', vars, selected = vars[1])),
               column(4, selectInput('ycol', 'Y: ', vars, selected = vars[2])),
               column(4, numericInput('clusters', 'Cluster count', 3, min = 1, max = 9))
      ),
      fluidRow(
        plotOutput('kmeans', height = "400px")  
      )
    ),
    
    server <- function(input, output, session) {
      selectedData = reactive({
        dataset[, c(input$xcol, input$ycol)]
      })
      clusters  <- reactive({
        kmeans(selectedData(), input$clusters)
      })
      output$kmeans  <- renderPlot(
        height = 400,
        {
          res = clusters()
          par(mar = c(5.1, 4.1, 0, 1))
          plot(selectedData(),
               col = res$cluster, pch = 20, cex = 3)
          points(res$centers, pch = 4, cex = 4, lwd = 4)
        })
    },
    
    options = list(height = 500)
  )
}
app_kmeans_cluster(df)
```


## Grafikai

**Suminiai produktų** grafikai kiekvienam mėnesiui. Spalva nurodo brandą. 

```{r vis product sum, eval=T}
df <- duomenys_eda %>% 
  dplyr::group_by(brand, product, receipt_month) %>% 
  dplyr::summarise_at(vars(suma, kiekis), sum) %>% 
  tidyr::gather(key = measure, value = value, suma:kiekis) %>% 
  dplyr::arrange(desc(value))

g <- ggplot2::ggplot(df, aes(x = factor(product), y = value, fill = brand)) + 
  ggplot2::geom_col() + 
  ggplot2::scale_fill_viridis_c() + 
  ggplot2::theme(legend.position="top") + 
  ggplot2::facet_grid(measure ~ receipt_month, scales = "free_y")

plotly::ggplotly(g)

```


**Suminiai parduotuvių** pardavimai kiekvienam mėnesiui.
```{r vis store sum, eval=T}
df <- duomenys_eda %>% 
  dplyr::group_by(store, receipt_month) %>% 
  dplyr::summarise_at(vars(suma, kiekis), sum) %>% 
  tidyr::gather(key = measure, value = value, c(suma, kiekis)) %>% 
  dplyr::arrange(desc(value))

g <- ggplot2::ggplot(df, aes(x = factor(store), y = value)) + 
  ggplot2::geom_col(aes(fill = store)) +
  ggplot2::scale_fill_viridis_c() + 
  ggplot2::theme(legend.position="top") + 
  ggplot2::facet_grid(measure ~ receipt_month, scales = "free_y")

plotly::ggplotly(g)

```


Brandų ir Produktų kitimo laike grafikai:

```{r vis product vs time}
df <- duomenys_ %>% 
  dplyr::group_by(brand, product, receipt_date) %>% 
  dplyr::summarise_at(vars(suma, kiekis), sum) %>% 
  tidyr::gather(key = measure, value = value, c(suma, kiekis)) %>% 
  dplyr::arrange(desc(value))

g <- ggplot2::ggplot(df, aes(x = receipt_date, y = value, color = product) ) + 
  ggplot2::geom_line() + 
  ggplot2::scale_fill_viridis_c() + 
  #theme(legend.position="top") + 
  ggplot2::facet_grid(brand ~ measure, scales = "free_y")

plotly::ggplotly(g)

```

Matyti, kad kai kurie Brand'ai ir Prekės yra paklausūs tik kai kuriais mėnesiais, pvz. `Brand_13` ir `Product_9` paklausiausias liepos mėnesį. 


## Aplikacijos informacijai ir modeliavimui


Aplikacija stebėti suminius kiekio ir sumos pokyčius kiekvienam mėnesiui, pašalinus pasirinktą produktą:

```{r app remove prod}
app_remove_prod <-  function(dataset) {
  vars <- dataset$product %>% unique() %>% sort()
  shinyApp(
    ui <- fluidPage(
      
      titlePanel("Aplication for sums and counts analysis"),
      
      fluidRow(style = "padding-bottom: 20px;",
               column(4, selectInput('product', 'Product to be removed: ', vars, selected = vars[1]))
      ),
      fluidRow(
        column(4, 'total stats over period: '),
        tableOutput('tabBefore')  
      ),
      fluidRow(
        column(4, 'total stats after selected product removal over period: '),
        tableOutput('tabAfter')  
      ),
      fluidRow(
        column(4, 'differences after selected product removal: '),
        tableOutput('tabDiff')  
      )
    ),
    
    server <- function(input, output, session) {
      dtBefore <-  dataset %>% 
        dplyr::group_by(receipt_month) %>%
        dplyr::summarise_at(vars(suma, kiekis), sum) %>% 
        dplyr::left_join(dataset %>% 
                           dplyr::select(account_id, brand, product, receipt_month) %>% 
                           dplyr::distinct() %>% 
                           dplyr::group_by(receipt_month) %>% 
                           dplyr::summarise(n_uniq_account = n()) %>% 
                           arrange(desc(n_uniq_account)),
                         by ="receipt_month")
      dtAfter <- reactive({ 
        dataset %>% 
          dplyr::filter(product != input$product) %>% 
          dplyr::group_by(receipt_month) %>%
          dplyr::summarise_at(vars(suma, kiekis), sum) %>% 
          dplyr::left_join(dataset %>% 
                             dplyr::filter(product != input$product) %>% 
                             dplyr::select(account_id, brand, product, receipt_month) %>% 
                             dplyr::distinct() %>% 
                             dplyr::group_by(receipt_month) %>% 
                             dplyr::summarise(n_uniq_account = n()) %>% 
                             arrange(desc(n_uniq_account)),
                           by ="receipt_month")
      })
      
      output$tabBefore  <- renderTable({
        dtBefore
      })
      
      output$tabAfter  <- renderTable({
        dtAfter()
      })
      
      output$tabDiff  <- renderTable({
        dtAfter() - dtBefore
      })
    },
    options = list(height = 500)
  )
}

app_remove_prod(duomenys_eda)

```


Aplikacijos prototipas skaičiuoti pasirinkto produkto autokoreliacijos funkciją, ją atvaizduoti.

ACF yra naudinga nustatant nestacionarias laiko sekas. Stacionariosioms laiko sekoms ACF santykinai greitai mažėja į 0, o nestacionarių duomenų ACF mažėja lėtai. Be to, ne stacionariems duomenims autokoreliacijos parametras r1 [matas nustatyti ryšiui tarp y(t) ir y(t-1) ] dažnai yra didelis ir teigiamas.


Pasitelkiant ACF, toliau galima prognozuoti bendro kiekio pokyčius į ateitį pagal 4 skirtingus algoritmus:

+ Vidurkinimo metodu - visų būsimų verčių prognozės yra lygios istorinių duomenų vidurkiui;

+ 'Naïve' metodas - visos prognozės yra paskutinių k stebėjimo vertės;

+ Sezoninis 'Naïve' metodas - kiekviena prognozė yra lygi paskutinei stebėtai vertei iš to paties sezono (pvz., tą patį praėjusių metų mėnesį ar praėjusias savaites);

+ ETS - eksponentinio 'išlyginimo' prognozavimo metodas -  prognozė yra ankstesnių stebėjimų svertinė suma, modelis naudoja eksponentiškai mažėjantį svorį ankstesniems stebėjimams;

+ ARIMA;

Aplikacija remiasi duotais *raw* duomenimis:


```{r}
data.table(duomenys_)
```

**Aplikacija**

```{r time_series_model_app}
app_ts_predict_fable <-  function(dataset) {
  vars <- dataset$product %>% unique() %>% sort()
  
  shinyApp(
    ui <- fluidPage(
      fluidRow(style = "padding-bottom: 20px;",
               column(4, selectInput('product', 'Product to be predicted: ', vars, selected = vars[1])),
               column(4, numericInput('predDays', 'Days to be predicted: ', 7, min = 1, max = 365))
      ),
      fluidRow(
        column(4, "Autocorrelation plot"),
        plotOutput('acfPlot', height = "400px")  
      ),
      fluidRow(
        column(4, "Prediction plot"),
        plotOutput('predPlot', height = "400px")  
      )
    ),
    
    server <- function(input, output, session) {
      re_df <- reactive({ dataset %>% 
          dplyr::group_by(receipt_date, product) %>% 
          dplyr::summarise_at(vars(kiekis, suma), sum) %>%
          dplyr::ungroup() %>% 
          dplyr::filter(product == input$product) %>%
          tsibble::as_tsibble(key = product,
                              index = receipt_date,
                              regular = T) %>% 
          fill_gaps(precip = 0) 
      })
      
      output$acfPlot  <- renderPlot({
        df <- re_df()
        stats::acf(df$kiekis) %>% autoplot()
      })
      output$predPlot  <- renderPlot({
        #---  model  ---
        df <- re_df()
        df_model <- df %>% 
          filter(!is.na(kiekis)) %>% 
          model(
            Mean = MEAN(kiekis),
            naive = NAIVE(kiekis),
            snaive = SNAIVE(kiekis),
            ets = ETS(kiekis),
            arima = ARIMA(kiekis),
          )
        
        df_forecast <- df_model %>% 
          forecast(h = str_c(as.numeric(input$predDays), " days"))
        
        df_forecast %>%
          autoplot(df, level = NULL) +
          ggtitle(str_c("Forecasts of ", input$product )) +
          xlab("date") + ylab("kiekis") +
          guides(colour=guide_legend(title="Forecast:"))+
          theme(legend.position = "top")
        
      })
    },
    
    options = list(height = 500)
  )
}

app_ts_predict_fable(duomenys_)

```

Aplikacijos prototipas prognozuoti bendro kiekio pokyčius į ateitį pasirinktam Produktui, pagal Facebook Prophet API :

```{r app ts predict prophet}
app_ts_predict_2 <-  function(dataset) {
  
  vars <- dataset$product %>% unique() %>% sort()
  
  shinyApp(
    ui <- fluidPage(
      fluidRow(style = "padding-bottom: 20px;",
               column(4, selectInput('product', 'Product to be predicted: ', vars, selected = vars[1])),
               column(4, numericInput('predDays', 'Days to be predicted: ', 7, min = 1, max = 365))
      ),
      fluidRow(
        column(4, "Prediction plot"),
        plotOutput('predPlot', height = "400px")  
      )
    ),
    
    server <- function(input, output, session) {
      output$predPlot  <- renderPlot({
        m <- dataset %>% 
          dplyr::filter(product == input$product) %>% 
          dplyr::group_by(product, receipt_date) %>% 
          dplyr::summarise(kiekis = sum(kiekis)) %>% 
          dplyr::ungroup() %>% 
          dplyr::select(-product) %>% 
          setNames(c("ds", "y")) %>% 
          prophet(., growth = "linear", yearly.seasonality=T,daily.seasonality=T, weekly.seasonality = T)
        
        future <-prophet::make_future_dataframe(m, periods = as.numeric(input$predDays))
        
        forecast <- predict(m, future) 
        prophet_plot_components(m, forecast)
      })
    },
    
    options = list(height = 500)
  )
}

app_ts_predict_2(duomenys_)

```

