---
title: "retail_report"
author: "kk"
date: '`r Sys.Date()`'
output:
  html_notebook: 
    toc: yes
  html_document:
    toc: true
    toc_float:
      collapsed: false
      smooth_scroll: false
runtime: shiny
---

```{r setup, include=FALSE}
knitr::opts_chunk$set(echo = F, fig.align = 'center', warning = F)

here::here()
library(tidyverse)
library(shiny)
library(rlang)
library(data.table)
library(corrr)
library(corrplot)
library(prophet)
library(tsibble)
library(ggbiplot)
library(FactoMineR)
library(factoextra)
library(janitor)
library(explore)
library(DT)

set.seed(126)

ggplot2::theme_set(theme_light() + 
                     theme(legend.position = "none") + 
                     theme(axis.title.x=element_text(colour="darkblue", size=10)) +
                     theme(axis.title.y=element_text(colour="darkblue", size=10)) +
                     theme(axis.text.x = element_text(angle=90, hjust=1, vjust=.5))
)

options(DT.options = list(
  pageLength = 12, 
  scroller = TRUE, 
  scrollY = TRUE,
  scrollX = TRUE,
  language = list(search = 'Search:'),
  search = list(regex = TRUE, caseInsensitive = FALSE))
)

DT_func <- function(.x, ...){
  datatable(.x, class = 'cell-border stripe', rownames = F, filter = "top" ) %>% 
    formatStyle(columns = c(1:ncol(.$x$data)), fontSize = '10px')
}

df_numerification <- function(.df, q){
  df <- .df
  df <- df %>% mutate_if(is.character, ~as.numeric(eval(!!q)) )
  return(df)
}
```

## Pradiniai duomenys

Duomenų valymas, paruošimas tolimesniems skaičiavimams/analizei, ir dėmenų analizė. Duomenų pagrindiniai parametrai po duplikuotų įrašų, įrašų su 0iniais kiekiais ir sumomis, pakeitus kintamųjų pavadinimus tolimesniam procesingui:

```{r data.01}

duomenys <- readRDS("data/duomenys.rds")
duomenys_ <- janitor::clean_names(dat = duomenys, case = "snake") %>% 
  dplyr::select(-c("number_of_records", "id", "receipt_id")) %>% 
  dplyr::mutate(account_id = replace_na(account_id, -1),
                suma = as.numeric(str_replace(suma, "\\," , "\\.")),
                receipt_date = lubridate::ymd(receipt_date)) %>% 
  dplyr::filter(kiekis > 0, suma > 0)

duomenys_ %>% skimr::skim() %>% print()

# duomenys %>% janitor::clean_names(dat = ., case = "snake") %>% 
#   dplyr::count(receipt_date, receipt_id, store, name = "duplicates", sort = T)
# duomenys_eda <- duomenys_ %>% 
#   mutate_if(is.character, ~as.numeric(str_extract(., "\\d+$"))) %>% 
#   select_if(is.numeric)

duomenys_eda <- df_numerification(duomenys_, expr(str_extract(., "\\d+$")) ) %>% 
  dplyr::mutate(receipt_month = as.integer(lubridate::month(receipt_date))) %>% select(-receipt_date)
#duomenys_eda %>% glimpse()

```

Patikrinam ar ProduktoId yra unikalus Brande; kiek iš viso Brando-Produkto samplų:

**!!Paieškoje veikia ir regexp sintaksė!!**

```{r data.02}
duomenys_ %>% 
  dplyr::count(brand, product, sort = T, name = "n_brand-product") %>% 
  add_count(product, sort = T, name = "n_unique") %>% 
  DT_func()
```


Top 100 unikalių čekių sumos ir kiekiai:

```{r data.03}
janitor::clean_names(dat = duomenys, case = "snake") %>% 
  dplyr::mutate(account_id = replace_na(account_id, -1),
                suma = as.numeric(str_replace(suma, "\\," , "\\.")),
                receipt_date = lubridate::ymd(receipt_date)) %>% 
  dplyr::group_by(receipt_id, receipt_date, store, account_id) %>% 
  dplyr::summarise_at(vars(suma, kiekis), sum) %>% 
  dplyr::arrange(desc(suma)) %>% 
  head(100) %>% 
  DT_func()
```

## EDA

Detalioji duomenų analizės grafikai - skirstiniai, QQ grafikai, koreliacijos, PCA [Principle Component Analysis] detalioms kintamųjų priklausomybėms nustatyti:

```{r EDA.00}
#DataExplorer::create_report(duomenys_eda)
DataExplorer::plot_histogram(duomenys_eda)
DataExplorer::plot_qq(duomenys_eda, sampled_rows = 3000L )
DataExplorer::plot_qq(duomenys_eda, by = "product", sampled_rows = 3000L )
DataExplorer::plot_correlation(duomenys_eda, maxcat = 5L)
DataExplorer::plot_prcomp(duomenys_eda, variance_cap = 0.9, nrow = 2L, ncol = 2L)

df <- duomenys_eda %>%
  dplyr::group_by(brand, product) %>% 
  dplyr::summarise(total_suma = sum(suma),
                   total_kiekis = sum(kiekis)) %>% 
  dplyr::arrange(desc(total_suma), desc(total_kiekis)) 

df.class <- map_chr(df$brand, function(x) { 
  ifelse(x %/% 10 == 0, str_c("brand0", x), str_c("brand", x)) } )
pca_duomenys_ <- prcomp(df, scale. = T)
ggbiplot(pca_duomenys_, obs.scale = 1, var.scale = 1,
         groups = df.class, ellipse = T, circle = T) +
  scale_colour_viridis_d() +
  #scale_color_discrete(name = '') +
  theme(legend.direction = 'horizontal', legend.position = 'top')

```
Matyti, kad grupės Suma-Kiekis, Brand-Produktas tarpusavyje koreliuoja. Ši informacija bus naudinga atliekant klasteriavimą toliau.

### Brand-Product analizės

1. apyvarta pagal **brandą-produktą** visam laikotarpiui:
*suminiai skaičiai pateikti mažėjančia tvarka.*
```{r EDA.01}
duomenys_ %>% 
  dplyr::group_by(brand, product) %>% 
  dplyr::summarise(total_suma = sum(suma),
                   total_kiekis = sum(kiekis)) %>% 
  dplyr::arrange(desc(total_suma), desc(total_kiekis)) -> duomenys_grp_product

DT_func(duomenys_grp_product)

low_brands <- tail(duomenys_grp_product, 10) %>% pull(brand) %>% unique() %>% sort()
low_products <- tail(duomenys_grp_product) %>% pull(product) %>% unique() %>% sort()
```
Iš čia matyti, kad Brandai: `r cat(low_brands)` ir jų Produktai: `r cat(low_products)`  yra mažiausiai apyvartūs. 

2. apyvarta pagal **parduotuvę-brandą_produktą**:
```{r EDA.02}
duomenys_ %>% 
  dplyr::group_by(store, brand, product) %>% 
  dplyr::summarise(total_suma = sum(suma),
                   total_kiekis = sum(kiekis)) %>% 
  dplyr::arrange(desc(total_suma), desc(total_kiekis)) -> duomenys_grp_store 

df <- data.table::dcast(setDT(duomenys_grp_store),  store ~ brand+product, value.var = "total_suma")  %>% 
  dplyr::arrange_if(is.numeric, desc)

DT_func(df)

```
Iš čia matyti, kiekvienos parduotuvės Brand-Product apyvarta visam laikotarpiui. Interaktyviai galima nustatyti mažiausios apyvartos parduotuves kiekvienam produktui.

Analizė pagal parduotuves, pasirinkus mažiausiai apyvarčius `r length(low_products)` Produktus:
```{r EDA.02a}
df %>% 
  dplyr::select(store, matches(str_c(low_products, collapse = "|"))) %>% 
  dplyr::mutate(sumrow = rowSums(.[,-1],na.rm = T)) %>% 
  dplyr::arrange(desc(sumrow)) -> df

DT_func(df)

```

3. informacija apie **brandą-produktą-unikalių_vartotojų_skaičių**:
```{r EDA.03, echo=T}
duomenys_ %>% 
  dplyr::select(account_id, brand, product) %>% 
  dplyr::distinct() %>% 
  dplyr::group_by(brand, product) %>% 
  dplyr::summarise(n_uniq_account = n()) %>% 
  arrange(desc(n_uniq_account)) -> duomenys_grp_account

DT_func(duomenys_grp_account)

duomenys_ %>% 
  dplyr::group_by(brand, product, account_id) %>% 
  dplyr::summarise(n_purchases = n(),
                   total_suma = sum(suma),
                   total_kiekis = sum(kiekis)) %>% 
  arrange(desc(n_purchases)) -> df

```
Brand-Product-Unikalus_vart_skaičius:

```{r EDA.03a}
duomenys_grp_product_account <- duomenys_grp_product %>% 
  left_join(duomenys_grp_account, by = c("brand", "product"))

DT_func(duomenys_grp_product_account)

```


## Klasteriavimas

toliau pateikiu duomenų klasteriavimą. Nustatyti klasterių kiekiui, mes jau matėme iš PCA analizės, kad 4 klasterių pakanka. Naudoju agreguotus duomenis `duomenys_grp_store` [duomenys grupuoti pagal brandą-produktą-parduotuvę]. Toliau pateiksiu "Elbow" grafiką, kuris aiškiai parodo kiek klasterių naudinga tyrinėti. 

```{r clustering}
#----Elbow-------
df <- df_numerification(.df= duomenys_grp_store, q = expr(str_extract(., "\\d+$")) )
# function to compute total within-cluster sum of square
# wss <- function(.df, k) {
#   kmeans(.df, k, nstart = 10 )$tot.withinss
# }
# # Compute and plot wss for k = 1 to k = 15
# k.values <- 1:9
# # extract wss for 2-15 clusters
# wss_values <- map_dbl(k.values, ~wss(.df = .df, k = .))
# plot(k.values, wss_values,
#      type="b", pch = 19, frame = FALSE,
#      xlab="Number of clusters K",
#      ylab="Total within-clusters SmOSq)
fviz_nbclust(df, kmeans, method = "wss")
#---K-MEANS ---------
duomenys__cl <- kmeans(df, centers = 4, nstart = 25)
fviz_cluster(object = duomenys__cl, data = df)

df <- df %>% mutate(cluster = duomenys__cl$cluster)
```

Klasterių vidurkiai: 

```{r clusters means}
duomenys__cl$centers
```

Duomenų klasteriavimo lentelė:

```{r clusters table}
DT_func(df)
```
Kaip matyti klasteris 4 yra mažiausios apyvartos deriniai; klasteris 1 - didžiausia apyvarta.

Dinaminė aplikacija klasteriams apskaičiuoti ir pavaizduoti.

```{r clustering_app, echo = FALSE}

app_kmeans_cluster <-  function(dataset) {
  
  vars = names(dataset)
  
  shinyApp(
    ui <- fluidPage(
      fluidRow(style = "padding-bottom: 20px;",
               column(4, selectInput('xcol', 'X: ', vars, selected = vars[1])),
               column(4, selectInput('ycol', 'Y: ', vars, selected = vars[2])),
               column(4, numericInput('clusters', 'Cluster count', 3, min = 1, max = 9))
      ),
      fluidRow(
        plotOutput('kmeans', height = "400px")  
      )
    ),
    
    server <- function(input, output, session) {
      selectedData = reactive({
        dataset[, c(input$xcol, input$ycol)]
      })
      clusters  <- reactive({
        kmeans(selectedData(), input$clusters)
      })
      output$kmeans  <- renderPlot(
        height = 400,
        {
          res = clusters()
          par(mar = c(5.1, 4.1, 0, 1))
          plot(selectedData(),
               col = res$cluster, pch = 20, cex = 3)
          points(res$centers, pch = 4, cex = 4, lwd = 4)
        })
    },
    
    options = list(height = 500)
  )
}

app_kmeans_cluster(df)
```


## Grafikai

**Suminiai produktų** grafikai kiekvienam mėnesiui. Spalva nurodo brandą. 

```{r vis product sum}
df <- duomenys_eda %>% 
  dplyr::group_by(brand, product, receipt_month) %>% 
  dplyr::summarise_at(vars(suma, kiekis), sum) %>% 
  tidyr::gather(key = measure, value = value, suma:kiekis) %>% 
  dplyr::arrange(desc(value))

g <- ggplot(df, aes(x = factor(product), y = value, fill = brand)) + 
  geom_col() + 
  scale_fill_viridis_c() + 
  theme(legend.position="top") + 
  facet_grid(measure ~ receipt_month, scales = "free_y")

g
```

**Statistiniai produktų** pasiskirstymai kiekvienam mėnesiui. Spalva == Brandas.

```{r vis product stats}
df <- duomenys_eda %>% 
  #dplyr::filter(product %in% 1:10) %>% 
  tidyr::gather(key = measure, value = value, c(suma,kiekis))

g <- ggplot(df, aes(x = factor(product), y = value, colour = brand)) + 
  geom_violin() + 
  geom_boxplot(width=.1, outlier.colour=NA) +
  stat_summary(fun.y="mean", geom="point", shape=23, size=3, fill="red") +
  scale_fill_viridis_c() + 
  theme(legend.position="top") + 
  facet_grid(measure ~ receipt_month, scales = "free_y")

g
```

**Suminiai parduotuvių** pardavimai kiekvienam mėnesiui.
```{r vis store sum}
df <- duomenys_eda %>% 
  dplyr::group_by(store, receipt_month) %>% 
  dplyr::summarise_at(vars(suma, kiekis), sum) %>% 
  tidyr::gather(key = measure, value = value, c(suma, kiekis)) %>% 
  dplyr::arrange(desc(value))

g <- ggplot(df, aes(x = factor(store), y = value)) + 
  geom_col(aes(fill = store)) +
  scale_fill_viridis_c() + 
  theme(legend.position="top") + 
  facet_grid(measure ~ receipt_month, scales = "free_y")

g
```


Brandų ir Produktų kitimo laike grafikai:

```{r vis product vs time}
df <- duomenys_ %>% 
  dplyr::group_by(brand, product, receipt_date) %>% 
  dplyr::summarise_at(vars(suma, kiekis), sum) %>% 
  tidyr::gather(key = measure, value = value, c(suma, kiekis)) %>% 
  dplyr::arrange(desc(value))

g <- ggplot(df, aes(x = receipt_date, y = value, color = product) ) + 
  geom_line() + 
  scale_fill_viridis_c() + 
  #theme(legend.position="top") + 
  facet_grid(brand ~ measure, scales = "free_y")

g
```

## Aplikacijos

Aplikacija stebėti suminių kiekio ir piniginės sumos pokyčius kiekvienam mėnesiui:

```{r app remove prod}

app_remove_prod <-  function(dataset) {
  
  vars <- dataset$product %>% unique() %>% sort()
  
  shinyApp(
    ui <- fluidPage(
      
      titlePanel("Aplication for sums and counts analysis"),
      
      fluidRow(style = "padding-bottom: 20px;",
               column(4, selectInput('product', 'Product to be removed: ', vars, selected = vars[1]))
      ),
      fluidRow(
        column(4, 'total stats over period: '),
        tableOutput('tabBefore')  
      ),
      fluidRow(
         column(4, 'total stats after selected product removal over period: '),
        tableOutput('tabAfter')  
      ),
      fluidRow(
        column(4, 'differences after selected product removal: '),
        tableOutput('tabDiff')  
      )
    ),
    
    server <- function(input, output) {
      dtBefore <-  dataset %>% 
        dplyr::group_by(receipt_month) %>%
        dplyr::summarise_at(vars(suma, kiekis), sum) %>% 
        dplyr::left_join(dataset %>% 
                           dplyr::select(account_id, brand, product, receipt_month) %>% 
                           dplyr::distinct() %>% 
                           dplyr::group_by(receipt_month) %>% 
                           dplyr::summarise(n_uniq_account = n()) %>% 
                           arrange(desc(n_uniq_account)),
                         by ="receipt_month")
      dtAfter <- reactive({ 
         dataset %>% 
          dplyr::filter(product != input$product) %>% 
        dplyr::group_by(receipt_month) %>%
        dplyr::summarise_at(vars(suma, kiekis), sum) %>% 
        dplyr::left_join(dataset %>% 
                           dplyr::filter(product != input$product) %>% 
                           dplyr::select(account_id, brand, product, receipt_month) %>% 
                           dplyr::distinct() %>% 
                           dplyr::group_by(receipt_month) %>% 
                           dplyr::summarise(n_uniq_account = n()) %>% 
                           arrange(desc(n_uniq_account)),
                         by ="receipt_month")
      })
      
      output$tabBefore  <- renderTable({
          dtBefore
        })
      
      output$tabAfter  <- renderTable({
          dtAfter()
        })
      
      output$tabDiff  <- renderTable({
          dtAfter() - dtBefore
        })
    },
    options = list(height = 980)
  )
}

app_remove_prod(duomenys_eda)

```

Aplikacijos prototipas prognozuoti bendros € sumos pokyčius į ateitį kiekvienam Produktui, remiantis duotais *raw* duomenimis:

```{r app ts predict}
library(prophet)

app_ts_predict <-  function(dataset) {
  
  vars <- dataset$product %>% unique() %>% sort()
  
  shinyApp(
    ui <- fluidPage(
      fluidRow(style = "padding-bottom: 20px;",
               column(4, selectInput('product', 'Product to be predicted: ', vars, selected = vars[1])),
               column(4, numericInput('predDays', 'Days to be predicted: ', 7, min = 1, max = 365))
      ),
      fluidRow(
        column(4, "Prediction plot"),
        plotOutput('predPlot', height = "400px")  
      )
    ),
    
    server <- function(input, output) {
      
      
      output$predPlot  <- renderPlot({
        m <- dataset %>% 
          dplyr::filter(product == input$product) %>% 
          dplyr::group_by(product, receipt_date) %>% 
          dplyr::summarise(kiekis = sum(kiekis)) %>% 
          dplyr::ungroup() %>% 
          dplyr::select(-product) %>% 
          setNames(c("ds", "y")) %>% 
          prophet(., growth = "linear", weekly.seasonality = T, daily.seasonality=T)
        
        future <-prophet::make_future_dataframe(m, periods = as.numeric(input$predDays))
        
        forecast <- predict(m, future) 
        plot(m, forecast, main = "product prediction in linear method")
      })
    },
    
    options = list(height = 980)
  )
}

app_ts_predict(duomenys_)

```

